臺灣彰化地方法院刑事判決
111年度訴字第513號
公  訴  人  臺灣彰化地方檢察署檢察官
被      告  馬宗正



上列被告因違反毒品危害防制條例案件，經檢察官提起公訴（11
1年度毒偵字第407號），嗣被告於準備程序中就被訴事實為有罪
之陳述，經本院合議庭裁定由受命法官獨任進行簡式審判程序，
判決如下：
    主  文
馬宗正施用第一級毒品，累犯，處有期徒刑玖月。
    事  實
一、馬宗正前因施用毒品案件，經法院裁定送勒戒處所施以觀察
    、勒戒後，因認無繼續施用毒品傾向，於民國110年5月14日
    執行完畢釋放。竟不思戒除毒癮，於上開觀察、勒戒執行完畢
    釋放後3年內之110年12月9日中午12時許，在其位於彰化縣○○
    鎮○○里○○巷00號住處內，基於施用第一、二級毒品之犯意，
    以將海洛因、甲基安非他命混合燒烤吸食煙霧之方式，同時
    施用第一級毒品海洛因及第二級毒品甲基安非他命1次。嗣
    因員警偵辦另案於翌（10）日下午前往上址拘提馬宗正，並
    採集其之尿液檢體送驗後，結果呈嗎啡及甲基安非他命陽性
    反應，因而查悉上情。
二、案經彰化縣警察局鹿港分局報請臺灣彰化地方檢察署檢察官
    偵查起訴。
    理  由
一、本件被告馬宗正所犯屬法定刑為死刑、無期徒刑、最輕本刑
    為3年以上有期徒刑以外之罪，其於準備程序時就被訴事實
    為有罪之陳述，經告知簡式審判程序要旨並聽取當事人意見
    ，經被告同意適用簡式審判程序後，本院亦認無不得或不宜
    改依簡式審判程序進行之處，爰依刑事訴訟法第273條之1 
    第1項規定裁定由受命法官進行簡式審判程序，故本件之證
    據調查依刑事訴訟法第273條之2規定，不受同法第159條第1
    項、第161條之2、第161條之3、第163條之1及第164條至第1
    70條規定之限制，合先敘明。
二、認定事實所憑證據及認定之理由
　㈠上開犯罪事實，業有彰化縣警察局鹿港分局委託尿液代號與
    真實姓名對照認證單、欣生生物科技股份有限公司濫用藥物
    尿液檢驗報告、臺灣彰化地方檢察署鑑定許可書在卷為憑（
    毒偵卷第23至27頁），復經被告於本院審理時坦承不諱（訴
    字卷第150、154頁）；另考以被告之施用毒品前案雖大多為
    施用甲基安非他命，然其前於105年間曾有施用海洛因遭查
    獲之紀錄，此節有其歷來之施用毒品前案判決書檢索資料附
    卷為憑（訴字卷第33至48頁），足見其應能區辨海洛因與甲
    基安非他命施用起來之差異點，此觀其亦於準備程序時自陳
    ：我這次施用起來有感覺怪怪的，感覺頭會麻，跟先前105
    年間施用海洛因會頭暈的經驗一樣等語自明（訴字卷第148
    至150頁），是其到庭所為之任意性自白核與事實相符，可
    堪採認。
　㈡再者，甲基安非他命及海洛因之施用方式包括以燒烤吸食煙
    霧、溶於水中注射或加入香菸中吸食等方式施用，海洛因與
    甲基安非他命合併施用，亦可能為吸毒者吸食海洛因與甲基
    安非他命方式之一，此乃為本院審理是類案件職務上已知之
    事實。則公訴意旨雖謂被告係於事實欄所載時地施用甲基安
    非他命1次，另於110年12月10日下午4時6分許採尿時回溯72
    小時內之某時許，在不詳地點以不詳方式施用海洛因1次，
    並認被告所涉施用第一、二級毒品共2 罪應予分論併罰等語
    。然被告則到庭供稱係於上述時地同時施用可能摻有海洛因
    之甲基安非他命等語，並堅稱沒有另外施用別種毒品（訴字
    卷第148至150頁），而參諸其於警詢、偵訊時，亦始終答稱
    當時是施用甲基安非他命，惟因自身眼睛看不到，可能是裡
    面摻到海洛因等語在案（毒偵卷第17至19、90頁），堪信被
    告自警詢、偵查中迄至本院審理時供述內容尚屬一致而無明
    顯矛盾，且其所稱視力有嚴重問題之情節，從其經本院拘提
    到案時針對乘坐輪椅之緣由所為解釋（訴字卷第142頁），
    亦可佐證並非全然子虛。加以遍觀全卷客觀上復無積極證據
    足資證明被告有先後各別施用海洛因及甲基安非他命之情事
    ，而其所稱施用海洛因之時間，亦確實在尿液可檢出嗎啡此
    代謝物之時間範圍內。從而，基於罪疑有利被告之原則，本
    院乃認被告係於上述時地以燒烤方式同時施用該二種毒品。
  ㈢綜上所述，本案事證明確，被告犯行洵堪認定，應依法論 科
    。
三、論罪科刑
　㈠核被告所為，係違反毒品危害防制條例第10條第1、2項施用
    第一、二級毒品罪。其於施用第一、二級毒品前持有該等毒
    品之低度行為，應各為施用之高度行為所吸收，均不另論罪
    。又被告係以一施用行為同時施用第一級毒品海洛因及第二
    級毒品甲基安非他命而觸犯上開2罪名，業如前述，為想像
    競合犯，應依刑法第55條前段規定，從一重論以施用第一級
    毒品罪處斷，是公訴意旨認前述二罪應予分論併罰乙節容有
    未妥，併予指明。
　㈡刑之加重事由：
　⒈被告前因施用毒品案件，經本院以109年度簡字第1014號判決
    判處有期徒刑5月確定，於110年10月13日執行完畢出監乙節
    ，有其之臺灣高等法院被告前案紀錄表在卷可佐（訴字卷第
    168頁），而被告於本院審理時，對於此前案資料亦是認無
    訛（訴字卷第159頁），是其前受有期徒刑執行完畢後，5年
    內故意再犯本件有期徒刑以上之罪，為累犯，應依刑法第47
    條第1項規定加重最高本刑。而就最低本刑加重部分，則審
    酌上述前案與本案之罪名、罪質及侵害法益均屬相同，且前
    案業經實際入監服刑一段期間，卻於執行完畢後約隔2個月
    即再度違犯本件，顯見被告對於刑罰之反應力薄弱，並無司
    法院大法官釋字第775號解釋所示罪刑不相當之情形（最高
    法院108年度台上字第338號判決意旨參照），亦應依該規定
    同予加重。
　⒉至於最高法院刑事大法庭雖於111年4月27日作成110年度台上
    大字第5660號裁定，於主文宣示：「被告構成累犯之事實及
    應加重其刑之事項，均應由檢察官主張並具體指出證明之方
    法後，經法院踐行調查、辯論程序，方得作為論以累犯及是
    否加重其刑之裁判基礎」之意旨，並於理由欄中進一步載明
    ：「所謂檢察官應就被告構成累犯事實『具體指出證明方法』
    ，係指檢察官應於法院調查證據時，提出足以證明被告構成
    累犯事實之前案徒刑執行完畢資料，例如前案確定判決、執
    行指揮書、執行函文、執行完畢（含入監執行或易科罰金或
    易服社會勞動執行完畢、數罪係接續執行或合併執行、有無
    被撤銷假釋情形）文件等相關執行資料，始足當之；至一般
    附隨在卷宗內之被告前案紀錄表，係司法機關相關人員依憑
    原始資料所輸入之前案紀錄，僅提供法官便於瞭解本案與他
    案是否構成同一性或單一性之關聯、被告有無在監在押情狀
    等情事之用，並非被告前案徒刑執行完畢之原始資料或其影
    本，是檢察官單純空泛提出被告前案紀錄表，尚難認已具體
    指出證明方法而謂盡其實質舉證責任」等語。然依法院組織
    法第51條之10規定以觀，刑事大法庭之裁定既僅對「提案庭
    提交之案件」有拘束力，且此係指裁定主文而言，至於裁定
    理由更無一般性之拘束效力，加以刑事大法庭上開裁定理由
    欄中，針對前科表在證明累犯基礎此待證事項時作出特別的
    證據評價，亦難謂有刑事訴訟法相關法理依據，本院自不受
    其拘束，併此敘明。
　㈢本院審酌被告不思戒絕毒癮而實行本件犯行，實屬不該；惟
    念其終能坦承全部犯行，且施用毒品乃自戕行為，對社會造
    成之危害尚非直接甚鉅，而本案論罪主文雖僅論處施用第一
    級毒品罪，然因其罪質尚包括經想像競合之施用第二級毒品
    罪，於量刑之際自應較單純施用第一級毒品者為重；兼衡被
    告自稱教育程度為國小肄業，於109年間青光眼動手術後眼
    睛幾乎看不見，故並未就業，生活仰賴基金會人員協助送便
    當，及以低收入戶補助繳納房租，未婚無子，家境勉持，生
    活尚能自行沐浴吃飯之身體經濟生活狀況（詳訴字卷第142
    、159頁筆錄）等具體行為人責任基礎之一切情狀，量處如
    主文所示之刑，以資儆懲。　
據上論斷，應依刑事訴訟法第273條之1第1項、第299條第1項前
段，判決如主文。
本案經檢察官王銘仁提起公訴，檢察官陳昭蓉到庭執行職務。
中　　華　　民　　國　　111 　年　　6 　　月　　29　　日
                  刑事第二庭  法  官  陳薏伩
以上正本證明與原本無異。
如不服本判決應於收受判決後20日內向本院提出上訴書狀，並應
敘述具體理由。其未敘述上訴理由者，應於上訴期間屆滿後20日
內向本院補提理由書（均須按他造當事人之人數附繕本）「切勿
逕送上級法院」。
中　　華　　民　　國　　111 　年　　6 　　月　　29　　日
                              書記官　林曉汾
附錄本案論罪科刑法條：
毒品危害防制條例第10條第1、2項
施用第一級毒品者，處6月以上5年以下有期徒刑。
施用第二級毒品者，處3年以下有期徒刑。